【裁判字號】    94,上重訴,48
【裁判日期】    950105
【裁判案由】    毒品危害防制條例
【裁判全文】
臺灣高等法院臺中分院刑事判決        94年度上重訴字第48號
上  訴  人
即  被  告  甲○○
選任辯護人  楊振芳律師
上列上訴人因違反毒品危害防制條例案件，不服臺灣彰化地方法
院93年度訴字第1170號中華民國94年8月5日第一審判決（起訴案
號：臺灣彰化地方法院檢察署93年度偵字第5165號、93年度毒偵
字第2321、3110號）關於販賣第一級毒品及販賣第二級毒品部分
，提起上訴，本院判決如下：
    主    文
原判決關於販賣第一、二級毒品部分撤銷。
甲○○共同連續販賣第一級毒品，累犯，處無期徒刑，褫奪公權
終身，扣案之第一級毒品海洛因陸包（合計淨重壹點陸陸公克）
，均沒收銷燬之；扣案之包裝前開海洛因之包裝袋陸個（合計重
壹點參參公克）、電子微量磅秤壹臺及電話號碼0000000
000號、0000000000號、0000000000號
、0000000000、0000000000號行動電話機
具伍支（不含SIM卡），均沒收，上開行動電話如全部或一部不
能沒收時，追徵其價額；因販賣第一級毒品所得之新臺幣壹萬陸
仟捌佰元沒收之，如全部或一部不能沒收時，以其財產抵償之；
又連續販賣第二級毒品，累犯，處有期徒刑捌年陸月，褫奪公權
肆年，扣案之第二級毒品安非他命貳包（合計毛重壹點陸公克）
，均沒收銷燬之；扣案之包裝前開安非他命之包裝袋二個及電子
微量磅秤壹臺，均沒收；因販賣第二級毒品所得之新臺幣貳仟元
沒收之，如全部或一部不能沒收時，以其財產抵償之。應執行無
期徒刑，褫奪公權終身，扣案之第一級毒品海洛因陸包（合計淨
重壹點陸陸公克）、第二級毒品安非他命貳包（合計毛重壹點陸
公克），均沒收銷燬之；扣案之包裝前開海洛因之包裝袋陸個（
合計重壹點參參公克）、包裝前開安非他命之包裝袋二個、電子
微量磅秤壹臺及電話號碼0000000000號、00000
00000號、0000000000號、000000000
0、0000000000號行動電話機具伍支（不含SIM卡）
，均沒收，上開行動電話如全部或一部不能沒收時，追徵其價額
；因販賣第一、二級毒品所得合計新臺幣壹萬捌仟捌佰元，沒收
之，如全部或一部不能沒收時，以其財產抵償之。
    事    實
一、甲○○前因施用第二級毒品安非他命案件，經原審法院以九
    十二年度員簡字第三一八號判決判處有期徒刑三月，如易科
    罰金以三百元折算一日確定，甫於民國九十三年一月十三日
    易科罰金執行完畢。詎仍不思悔改，明知海洛因、安非他命
    係屬毒品危害防制條例第二條第二項第一款、第二款所列管
    之第一、二級毒品，不得非法持有、販賣，竟分別基於販賣
    第一級毒品海洛因、第二級毒品安非他命以牟利之概括犯意
    ，先於不詳時間、地點，向不詳成年人士販入數量及價格均
    不詳之第一級毒品海洛因、第二級毒品安非他命後，或單獨
    或與蕭穎澤共同連續為下列行為：
  (一)於下述時、地，單獨連續販賣第一級毒品海洛因予莊芳綺：
    自九十三年三月間某日起至同年四月間某日止，由莊芳綺（
    綽號臭妹仔，施用第一級毒品海洛因部分業經原審法院另以
    九十三年度訴字第九八九號判決判處有期徒刑八月確定）以
    電話號碼0000000000號行動電話，撥打甲○○持
    用之電話號碼0000000000、000000000
    0、0000000000、0000000000號行動
    電話，向甲○○聯絡購買海洛因，再約至彰化縣大村鄉○○
    路○段九五之一號旁由甲○○之妻顏德嫺所經營之福臨檳榔
    攤內（下稱該檳榔攤）或該檳榔攤附近某便利超商，甲○○
    即以每一小包海洛因新臺幣（下同）一千元之價格，連續販
    賣第一級毒品海洛因予莊芳綺十次，共計獲利一萬元。
  (二)於下述時、地，單獨連續販賣第二級毒品安非他命予蕭穎澤
    ：
    於九十三年四月間，在該檳榔攤內，以每一小包安非他命五
    百元之價格，連續販賣第二級毒品安非他命予蕭穎澤（綽號
    雞腿，施用第二級毒品安非他命部分另行偵審）二次，共獲
    利一千元。
  (三)於下述時、地，與蕭穎澤共同連續販賣第一級毒品海洛因予
    綽號「四腳」、「阿地」等成年男子及莊芳綺：
    嗣因警追緝甚緊，甲○○為逃避追緝，竟自九十三年五月初
    某日起至同年月十二日止，與蕭穎澤（販賣第一級毒品海洛
    因部分業經原審法院另以九十三年度訴字第八九二號判決判
    處有期徒刑七年六月確定）共同基於販賣第一級毒品海洛因
    以牟利之概括犯意聯絡，先由甲○○於九十三年五月五日左
    右某時，在該檳榔攤內，一次交付海洛因十餘包予蕭穎澤，
    每包約分裝為價格一千元之份量，以供蕭穎澤代其銷售交付
    毒品予買主之用，甲○○並另提供電話號碼0000000
    000號之行動電話一支，交予蕭穎澤作為聯絡毒品交易使
    用，至於蕭穎澤販賣海洛因所得款項，須全數交予甲○○處
    理，甲○○則承諾分給檳榔攤營業所得之半數利潤，並供應
    安非他命予蕭穎澤施用（甲○○轉讓安非他命部分未據起訴
    ），作為蕭穎澤為其販賣第一級毒品海洛因之報酬。其間果
    有綽號「四腳」、「阿地」等成年男子，先與甲○○以電話
    聯繫購買第一級毒品海洛因事宜，經甲○○告知購毒管道後
    ，「四腳」、「阿地」二人即分別至該檳榔攤，各向蕭穎澤
    接洽購買海洛因三次，蕭穎澤乃於「四腳」、「阿地」各次
    前來洽購毒品時，均交付前揭分裝完畢之海洛因一包，每次
    並向渠等二人個別收取一千元之價款。另莊芳綺亦經由甲○
    ○之告知，直接撥打電話號碼0000000000號行動
    電話與蕭穎澤取得聯繫，並親至該檳榔攤內，先後四次向蕭
    穎澤購買第一級毒品海洛因，每次亦均購買價格一千元之海
    洛因一包，惟第一、二次購毒時均未實際付款，第三次前來
    購買毒品僅交付五百元，第四次則交付三百元，總計莊芳綺
    先後四次購買海洛因僅支付八百元，迄今尚積欠蕭穎澤價款
    三千二百元未償。蕭穎澤先後販賣海洛因予「四腳」、「阿
    地」及莊芳綺，共計獲利六千八百元。嗣於同年五月十九日
    九時四十五分許，經警持原審法院核發之搜索票至該檳榔攤
    執行搜索，當場在蕭穎澤左褲袋內查扣第一級毒品海洛因四
    包（合計淨重零點六八公克，空包裝重零點九三公克）及甲
    ○○所有供蕭穎澤販賣海洛因聯繫使用之電話號碼0000
    000000號行動電話一支（均業經原審法院九十三年度
    訴字第八九二號判決沒收）。
  (四)於下述時、地，單獨連續販賣第二級毒品安非他命予二名姓
    名年籍均不詳之成年男子：
    又甲○○於蕭穎澤遭逮捕羈押後之九十三年六月某日夜間某
    時，在該檳榔攤內，以每一小包安非他命五百元之價格，連
    續販賣第二級毒品安非他命各一包予二名姓名年籍均不詳之
    成年人士，共計獲利一千元，適為在該檳榔攤內尋妻之張建
    興所目擊。俟於同年七月九日二十三時五十分許，為警持原
    審法院核發之搜索票至該檳榔攤執行搜索，當場查獲甲○○
    持有第一級毒品海洛因二包（合計淨重零點九八公克，空包
    裝重零點四零公克）、第二級毒品安非他命二包（合計毛重
    一點六公克）；復經警於同年月十四日十時十五分許，至甲
    ○○位於彰化縣大村鄉○○村○○路○段一四一巷十四號住
    處執行拘提時，在其房間內查扣其所有供販賣毒品所用而藏
    放於嬰兒紙尿褲內之電子微量磅秤一臺。
二、案經彰化縣警察局彰化分局報請臺灣彰化地方法院檢察署檢
    察官及檢察官自動檢舉偵查起訴。
    理    由
一、訊據被告甲○○固坦承於九十三年七月十四日十時十五分許
    ，經警在其彰化縣大村鄉○○村○○路○段一四一巷十四號
    住處執行拘提時，當場查扣其所有藏放於嬰兒紙尿褲內之電
    子微量磅秤一臺等情不諱，惟矢口否認有何販賣第一、二級
    毒品之犯行，辯稱：伊並沒有販賣海洛因、安非他命給莊芳
    綺、蕭穎澤、「四腳」、「阿地」或其他人，且從農曆過年
    後就沒再使用行動電話了，因莊芳綺、蕭穎澤被伊罵過，可
    能因此怨恨伊，而張建興懷疑他老婆與伊有曖昧關係，才亂
    講誣陷伊；扣案的海洛因不是伊的，是當天同在場的汪宏安
    發現警察後臨時塞給他的，而安非他命是伊自己要施用的，
    不是要賣的，另電子磅秤是朋友黃武健送伊的，伊只有用來
    秤過一次金牌，與販賣毒品無關云云。然查：
  (一)有關證據能力方面：
    按被告以外之人於審判外之言詞或書面陳述，除法律有規定
    者外，不得作為證據，刑事訴訟法第一百五十九條第一項固
    定有明文。惟被告以外之人於審判外向法官所為之陳述，得
    為證據；被告以外之人於偵查中向檢察官所為之陳述，除顯
    有不可信之情況者外，得為證據；且被告以外之人於檢察事
    務官、司法警察官或司法警察調查中所為之陳述，與審判中
    不符時，其先前之陳述具有較可信之特別情況，且為證明犯
    罪事實存否所必要者，得為證據。又被告以外之人於審判外
    之陳述，雖不符前四條之規定，而經當事人於審判程序同意
    作為證據，法院審酌該言詞陳述或書面陳述作成時之情況，
    認為適當者，亦得為證據。當事人、代理人或辯護人於法院
    調查證據時，知有第一百五十九條第一項不得為證據之情形
    ，而未於言詞辯論終結前聲明異議者，視為有前項之同意。
    刑事訴訟法第一百五十九條之一、第一百五十九條之二、第
    一百五十九條之五亦分別定有明文。經查，證人莊芳綺、蕭
    穎澤、張建興於警詢及偵查中之證言，及證人粘勝嘉、蕭貿
    帆於偵查中之證言雖屬傳聞證據，但上開證人於偵查中之證
    言均經依法具結，且被告及其選任辯護人並不爭執其等證詞
    之證據能力，依上開刑事訴訟法第一百五十九條之五規定，
    應具有證據能力，本院自得引為裁判之基礎資料，合先敘明
    。
  (二)被告甲○○於九十三年七月九日二十三時五十分許，為警持
    搜索票在該檳榔攤查獲時，扣得其持有第一級毒品海洛因二
    包（合計淨重零點九八公克，空包裝重零點四零公克）、第
    二級毒品安非他命二包（合計毛重一點六公克），嗣於同年
    月十四日十時十五分許，經警至甲○○上址住處執行拘提時
    ，在房間內查扣其藏放於嬰兒紙尿褲內之電子微量磅秤一臺
    之事實，此觀卷附扣押物品目錄表及被告警詢筆錄至明。被
    告固否認上開毒品為其所有，辯以：係在場之汪宏安發現員
    警行蹤後，臨時將毒品塞給伊云云，惟證人即於九十三年七
    月九日查獲海洛因、安非他命違禁物品之巡佐粘勝嘉已於偵
    查中具結證稱：（問：你那天查獲甲○○持有何物？）他持
    有安非他命及海洛因，他用錢包著，他是自己拿出來叫他太
    太過來，說錢要交給他太太，我就說等一下，就把它從甲○
    ○手上接過來，交給蕭所長（即蕭貿帆）。（問：有沒有問
    甲○○持有的毒品是誰的？）他當場沒辯白說海洛因不是他
    的。（問：他在現場有沒有說毒品海洛因是汪宏安的？）沒
    有，汪宏安也沒說是他的。（問：甲○○在現場是否有機會
    講話說海洛因不是他的？）他有很多機會講話，我們只有把
    他們限制在房間，一般如果不是他的，當場都會反應。（問
    ：何時才講毒品海洛因是汪宏安的？）到派出所才講是汪宏
    安的。（問：有無看到汪宏安把海洛因塞給甲○○？）一進
    去就沒看到他們塞東西，過程我們管制的很好，我們進去他
    們就沒機會接觸、塞東西等語明確在卷，互核與證人蕭貿帆
    即同往搜索之大村所所長證述：粘所長拿一小包東西給我，
    拉鍊已經拉開，裡面看起來是安非他命及海洛因。甲○○當
    場沒有否認東西不是他的，甲○○在現場有機會講話，當時
    只有限制他們出入，沒有限制他們講話等語相符。（見臺灣
    彰化地方法院檢察署九十三年度偵字第五一六五號偵查卷第
    一四九至一五一頁）。又依卷附搜索現場圖所示，汪宏安於
    前揭時地與被告一同為警查獲時，尚趁隙將注射針筒一支及
    海洛因一包（毛重零點三公克）丟棄於該檳榔攤外，則汪宏
    安倘有避免為警查獲而掩飾藏放毒品之必要，大可一併將在
    被告身上查獲之二包海洛因丟棄於地，自毋庸將所持毒品區
    分為二，並特意將其中二包海洛因塞予被告藏置於口袋之理
    。足徵被告前揭關於第一級毒品來源之敘述，乃冀圖卸免自
    身罪責，尚難為採。再上揭白色粉末二包，經送請法務部調
    查局分別以化學呈色法、氣相層析質譜儀分析法鑑驗結果，
    均含第一級毒品海洛因成分，合計淨重零點九八公克（空包
    裝重零點四零公克），有法務部調查局九十三年八月十三日
    調科壹字第一四○○一○四一四號鑑定通知書在卷可稽（見
    臺灣彰化地方法院檢察署九十三年度毒偵字第二三二一號偵
    查卷第二七頁）。
  (三)查被告有犯罪事實欄一(一)所載連續販賣海洛因予莊芳綺之犯
    行：
    1.迭經證人莊芳綺於九十三年六月十一日偵查中具結詳證：
      我施用的海洛因除了跟雞腿（蕭穎澤）買還有跟他老闆（
      甲○○）買，從九十三年三月多開始向他老闆買，總共買
      約快十次，直到九十三年五月多，才開始向蕭穎澤買等語
      （見臺灣彰化地方法院檢察署九十三年度偵字第三九七六
      號偵查卷第七七至七八頁）；復於九十三年七月七日偵查
      時先證稱：我是從九十三年三月間開始施用海洛因，我的
      海洛因除了跟雞腿（蕭穎澤）買還有跟他老闆（甲○○）
      買，我從九十三年三、四月間開始向甲○○買，共買了十
      幾次，直到九十三年五月間才向蕭穎澤買，我都在他們的
      檳榔攤或附近一個超商買的，向甲○○買時，我拿錢給甲
      ○○，他再拿東西給我，都買一千元，要買之前都先打電
      話聯絡或去找他，我都是用我的手機000000000
      0號打甲○○的手機0000000000、00000
      00000、0000000000、00000000
      00號聯絡等語，再改稱：我是今年（九十三年）四月多
      開始向甲○○買，今年買不到十幾次，去年（九十二年）
      也有向他買等語（見臺灣彰化地方法院檢察署九十三年度
      偵字第三九七六號偵查卷第一一五至一一七頁）；又於九
      十三年八月四日偵查時證稱：我海洛因除了跟雞腿（蕭穎
      澤）買還有跟他老闆（甲○○）買，從上一年（九十二年
      ）開始跟他買，買到（九十三年）五月跟蕭穎澤買之前，
      就跟他們兩個人買而已，我都在檳榔攤或附近一個超商買
      的，我拿錢給他，他再拿東西給我，都買一千元，要買之
      前都先打電話聯絡或去找他，我都是用我的手機0000
      000000號打甲○○的手機0000000000、
      0000000000、0000000000、000
      0000000號聯絡，總共買十幾次，今年（九十三年
      ）買不到十次，我確定有跟雞腿及甲○○買過海洛因，與
      甲○○枝之間並無仇恨或糾紛等語在卷（見臺灣彰化地方
      法院檢察署九十三年度偵字第五一六五號偵查卷第六三至
      六四頁）。
    2.依證人莊芳綺上開歷次證言，雖證人莊芳綺就開始向被告
      購買海洛因之時點、次數、金額等相關事宜之陳述，於警
      、偵訊中有些許不一致之情形。然證人之陳述有部分前後
      不符，或相互間有所歧異時，究竟何者為可採，法院仍得
      本其自由心證予以斟酌，非謂一有不符或矛盾，即應認其
      全部均為不可採信；茍其基本事實之陳述與真實性無礙時
      ，非不得予以採信，最高法院七十四臺上字第一五九九號
      判例意旨可資參照。證人莊芳綺於偵查中數度到庭具結作
      證，就被告確有販售第一級毒品海洛因之基本事實，均已
      為確切之供述，尤以對向被告聯絡購買海洛因，係以打電
      話方式聯絡及交易地點一再詳細證述不移，況且衡諸證人
      莊芳綺與被告間並無仇恨，證人莊芳綺亦否認彼此間有何
      被告所指間隙，況在偵查中均具結擔保渠證述之真實性，
      當無故意誣陷被告並自陷偽證罪處罰危險之理，堪認證人
      莊芳綺上開證述，應係合理可信，足以採憑。而證人莊芳
      綺於偵查中初始之證言，係證稱：我是從九十三年三、四
      月間開始向甲○○購買海洛因等語，其後才改稱：我於九
      十二年間也有向甲○○購買海洛因云云，然查被告曾於九
      十二年十二月二十一日入監，直至九十三年一月十三日始
      出監乙節，有被告之臺灣高等法院被告前案紀錄表在卷足
      憑（見本院卷第三七至三八頁），則證人莊芳綺究竟是於
      九十二年間之何期間向被告購買海洛因，非無疑義；至證
      人莊芳綺因購買毒品次數太多，且經過相當時間，僅能確
      認販賣次數達十次以上，價格皆為一千元，則本院依「罪
      疑唯輕」有利被告之原則，乃就渠歷次證詞中所自承者，
      採認其中期間最短、次數最少、金額最低者，以此最有利
      之原則來認定被告販賣之時間、次數及計算其犯罪所得，
      爰認被告自九十三年三月某日起至同年四月間某日止，以
      每一小包海洛因一千元之價格，連續販賣第一級毒品海洛
      因予證人莊芳綺十次，共獲利一萬元之事實，堪以認定。
    3.又門號0000000000號行動電話為被告所申請，
      開通日期為二○○四年一月二十八日，停機日期為二○○
      四年六月九日乙節，有卷附遠傳電信股份有限公司九十三
      年七月二十六日傳真回覆之用戶基本資料可憑（見臺灣彰
      化地方法院檢察署九十三年度偵字第五一六五號偵查卷第
      七六頁），且被告於本院審理時亦自承其有持用0000
      000000號行動電話乙情，而證人莊芳綺使用之00
      00000000號行動電話與被告所持用之00000
      00000、0000000000、00000000
      00、0000000000號行動電話，自九十三年四
      月五日起至同年五月十日止頻繁通訊往來之事實，亦有和
      信電訊股份有限公司提供之通聯紀錄在卷足參，顯見證人
      莊芳綺所證交易毒品海洛因之聯絡情節，與通聯記錄相符
      ，被告辯稱伊自農曆過年後就未再使用行動電話云云，應
      屬畏罪卸責之詞，不足採信。
  (四)被告有犯罪事實欄一(二)所載販賣安非他命予蕭穎澤之犯行，
    業據證人蕭穎澤於九十三年七月十四日偵查時明確結證稱：
    （問：你都跟他買多少錢？）一次買五百元，從四月底開始
    買了幾次；（問：你第一次去檳榔攤是何時？）我聽朋友說
    他有在賣安非他命，四月十幾日才第一次去買安非他命等語
    。則本於「罪疑唯輕」之刑事法則，被告於九十三年四月間
    ，以每一小包安非他命五百元之價格，連續販賣第二級毒品
    安非他命予蕭穎澤二次，共獲利一千元，足可認定。
  (五)被告有犯罪事實欄一(三)所載與蕭穎澤共同販賣海洛因予綽號
    「阿地」、「四腳」等成年男子及莊芳綺之犯行：
    1.證人即共犯蕭穎澤於原審法院九十三年度訴字第八九二號
      案件審理時，業就被訴販賣第一級毒品海洛因行為坦承不
      諱，核與證人莊芳綺於九十三年六月十一日偵查中證稱：
      「（問：跟蕭穎澤買海洛因詳情？）共買三、四次，五月
      多開始向他買的，一次買一千，有欠他一、兩次，我欠他
      幾百元，有時欠五百，有時欠一千，有還他，還沒還完，
      好像還欠他兩千多。不是全部向他買的，有時是向他老闆
      甲○○買的，‧‧‧」、「（問：跟蕭穎澤買的時候怎麼
      講？）跟他說要買一千元的女生，如果剛好有就給他一千
      ，如果沒有一千就說先欠著，改天再還。」、「（問：有
      無跟蕭穎澤一起向別人調貨？）東西（指海洛因）是他老
      闆的，他老闆出去拿東西，洗一洗，裝五百再給他賣，這
      樣應該不算是跟別人一起調貨。」、「（問：他老闆叫什
      麼名字？）甲○○。」、「（問：蕭穎澤的毒品都是他老
      闆給他，你怎麼知道？）他老闆跟我說的，他老闆說東西
      都交給他，要東西就跟蕭穎澤拿，‧‧‧」等語（見臺灣
      彰化地方法院檢察署九十三年度偵字第三九七六號偵查卷
      第七七至七八頁）相互合致，並有第一級毒品海洛因四包
      （合計淨重零點六八公克，空包裝重零點九三公克）及門
      號0000000000號行動電話一支扣案為憑。而該
      案查扣之白粉四包經法務部調查局以化學呈色法及氣相層
      析質譜儀分析法檢驗結果，確屬第一級毒品海洛因無訛，
      此有法務部調查局調科壹字第一四○○一○二三九號鑑定
      通知書一份附卷可稽（見臺灣彰化地方法院檢察署九十三
      年度偵字第三九七六號偵查卷第八七頁）。又證人蕭穎澤
      所持用之0000000000號行動電話，自九十三年
      五月七日起至同年月十二日止，與證人莊芳綺使用之00
      00000000號行動電話通訊頻繁之事實，亦有和信
      電訊股份有限公司提供之通聯紀錄在卷足佐，是以證人蕭
      穎澤前揭供承與被告共同販賣海洛因予證人莊芳綺等人之
      犯罪情節自屬有據，堪可採信。
    2.雖被告於偵查及原審審理時均否認提供第一級毒品海洛因
      予證人蕭穎澤對外販售云云，惟稽諸被告先前既已慨然將
      原由其妻負責經營之該檳榔攤交由證人蕭穎澤代為看顧，
      並約定雙方平分扣除檳榔攤經營成本後之實際利潤，足見
      被告與證人蕭穎澤具有相當之信賴關係，被告甚且提供工
      作機會而使證人蕭穎澤獲致穩定之經濟收入，證人蕭穎澤
      對此理當心存感激，如非被告確有委託其代為販賣海洛因
      之事實，證人蕭穎澤自無設詞誣陷被告涉案之必要。縱認
      被告陳稱曾經阻止證人莊芳綺前來檳榔攤找尋證人蕭穎澤
      因而結怨乙節屬實，然該等怨隙情節極為輕微，而販賣第
      一級毒品犯行又屬法定本刑死刑、無期徒刑之重罪，對於
      被告之個人權益至關重大，衡情證人蕭穎澤根本無須為此
      虛捏被告販毒經過，徒使被告承擔終生監禁乃至剝奪生命
      等嚴峻處罰之後果。則被告憑空推斷證人蕭穎出於挾怨報
      復動機而為不利於己之供述，亦屬無據，同無足取。
    3.固證人蕭穎澤於接受訊問之初，佯稱毒品購自綽號「阿明
      」者，未供出係由被告提供，惟按一般施用毒品之人對其
      毒品來源，多不願主動供述，以免將來失去購買管道或遭
      受報復；即或供述，亦稱綽號或不知姓名者，且對其施用
      、買賣次數亦多所保留，是證人蕭穎澤最初稱查獲之毒品
      購自綽號「阿明」者，以避重就輕方式為之，亦與情理相
      符；嗣經追查出被告後，證人蕭穎澤始於檢察官偵查時就
      所知全盤託出，則尚難以其警偵訊保留之陳述，認其證詞
      存有重大之瑕疵而不予採信。審酌證人蕭穎澤於警詢、偵
      訊初期，仍未指明毒品購自被告，嗣於九十三年六月十一
      日接受第三次偵訊時，始指認係幫被告販賣海洛因，益徵
      證人蕭穎澤非為冀求毒品危害防制條例第十七條所定減刑
      之寬典，始為不利被告之指述。又如前所述，證人之陳述
      縱有部分不符或歧異，法院仍得本其自由心證予以斟酌，
      茍其基本事實之陳述與真實性無礙時，非不得予以採信。
      雖證人莊芳綺、蕭穎澤上開對於向被告購買海洛因、安非
      他命之總次數、數量、價錢、時間等細節所證或有出入，
      而無法完全確定，然渠等所供向被告購買海洛因或安非他
      命之前後供述均相一致，況人之記憶有限，常隨時間之經
      過而有所遺忘，自不能期待證人刻意記憶各項細節，則上
      揭證人事後所為回憶難免略有模糊之處，當不能因其指述
      之細節略有不同，即認渠等證言不足為採。再徵諸原審法
      院九十三年度訴字第八九二號案件卷附通訊監察譯文內容
      ，亦經前案審理時勘驗監聽錄音帶核對無訛，足徵證人莊
      芳綺、蕭穎澤以上所證，均信而有徵，應堪採信。
    4.再按第一級毒品海洛因一般行情價格非微，且因仍屬違禁
      物之故，縱令僅有單純持有行為即已涉及刑事不法，於交
      易過程中為警查獲之風險甚大，如非藉由轉售獲致巨額利
      潤，行為人實毋庸涉險出讓海洛因；尤其被告委請證人蕭
      穎澤代為對外販售海洛因，不僅承諾提供該檳榔攤之半數
      營業利潤與證人蕭穎澤分享，且不定時交付安非他命供證
      人蕭穎澤施用，顯見被告於扣除買進海洛因所需成本後尚
      有餘錢，而可從中賺取差價，被告與證人蕭穎澤出售海洛
      因自無可能僅係平價轉讓，當屬獲有利潤之販賣第一級毒
      品行為無訛。又證人蕭穎澤實際販賣第一級毒品海洛因予
      綽號「四腳」、「阿地」、莊芳綺等人之次數，依證人蕭
      穎澤於原審法院九十三年度訴字第八九二號案件審理時記
      憶所及，僅能供述約各為三至四次，惟因證人蕭穎澤販毒
      次數之事實認定直接影響本院諭知犯罪所得沒收之金額多
      寡，自有加以特定之必要，而證人蕭穎澤對此既無從精確
      描述，則依「罪疑唯輕」之刑事法原則，應從較有利於被
      告之事實認定，即其自九十三年五月初某日起至同年月十
      二日止，與證人蕭穎澤以每包一千元之價格，連續販賣第
      一級毒品海洛因予「四腳」、「阿地」各三次，予證人莊
      芳綺四次，惟證人莊芳綺僅支付八百元，尚積欠價款三千
      二百元未付，共計獲利六千八百元，作為本院論斷被告犯
      罪之基礎。
  (六)被告有犯罪事實欄一(四)所載販賣安非他命予二名不詳成年男
    子之犯行，業據證人張建興於九十三年八月二十六日、同年
    九月十日偵查時具結證陳：六月底在他的檳榔攤十一、二點
    以後有二個跟他買，我看到他們拿五百、一千給甲○○，甲
    ○○從黑色大衛杜夫香煙盒子拿出顆粒狀的東西小小包的，
    像冰糖一樣的給他們，他們用打火機燻玻璃管，我問他們那
    是什麼，他們說那是過濾器。他們以為我是他們認識的人，
    就當場在房間那邊吸。我看到有一、二個跟他買，我確定看
    過人家拿錢向甲○○買東西有二次。那時店都已經關了，我
    都是從晚上十點多坐到凌晨一、兩點，兩次買都是很晚了，
    都是在六月二十幾日那邊。我私下有問買的人是買什麼為何
    那麼貴，他們說那是買粗的，吃了可以不用睡覺。我與甲○
    ○沒有仇恨或糾紛等語甚詳（見臺灣彰化地方法院檢察署九
    十三年度偵字第五一六五號偵查卷第九四至九六頁、第一三
    六至一三八頁），堪認被告於九十三年六月某日夜間，以每
    一小包安非他命五百元之價格，連續販賣第二級毒品安非他
    命各一包予二名姓名年籍均不詳之成年人士，共計獲利一千
    元。
  (七)又衡諸我國查緝毒品海洛因及安非他命之施用或販賣一向執
    法甚嚴，對於販賣海洛因及安非他命者尤科以重度刑責，販
    賣海洛因及安非他命既係違法行為，當非可公然為之，亦無
    公定價格，且容易分裝並增減份量，而每次買賣之價量，可
    能隨時依雙方關係深淺、資力、需求量及對行情之認知、來
    源是否充裕、品質是否較佳、查緝是否嚴謹、購買者被查獲
    時供述購買對象之可能風險之評估等情形，而異其標準，非
    可一概而論；而購買毒品者通常亦無法探知販毒者賺取利潤
    幾何，是販賣毒品之利得，除被告坦承犯行或價量俱臻明確
    外，委難察得實情，販賣之人從價差或量差中牟利之方式雖
    異，其意圖營利之販賣行為則同一；因海洛因及安非他命量
    微價高，販賣海洛因及安非他命者自當對於可否獲取金錢利
    潤極為重視，苟非確實有利可圖，自無甘冒重刑之風險。準
    此，益徵被告確有販賣海洛因及安非他命以賺取高價之營利
    意圖。
  (八)綜上所述，被告前揭所辯，均係卸責之詞，不足採信。本案
    事證明確，被告連續販賣第一級毒品海洛因及連續販賣第二
    級毒品安非他命之犯行，均堪認定。
二、按海洛因及安非他命分別係毒品危害防制條例第二條第二項
    第一款及第二款明定列管之第一級毒品及第二級毒品，是核
    被告所為，連續販賣第一級毒品海洛因予證人莊芳綺、「四
    腳」、「阿地」牟利之行為，係犯毒品危害防制條例第四條
    第一項之販賣第一級毒品罪；又另行起意，連續販賣第二級
    毒品安非他命予證人蕭穎澤及二名姓名年籍均不詳之成年男
    子牟利之行為，係犯毒品危害防制條例第四條第二項之販賣
    第二級毒品罪。被告為販賣而持有第一級、第二級毒品之低
    度行為，應為販賣第一級、第二級毒品之高度行為所吸收，
    不另論罪。證人蕭穎澤由被告提供第一級毒品海洛因販賣，
    並將實際販毒所得悉數繳回被告，渠等二人就上開販賣第一
    級毒品海洛因予「四腳」、「阿地」及證人莊芳綺部分之犯
    行，顯有犯意聯絡及行為分擔，均為共同正犯。被告多次販
    賣第一級毒品、第二級毒品之犯行，均時間緊接，犯罪構成
    要件相同，顯係基於概括犯意反覆為之，皆為連續犯，各應
    依刑法第五十六條之規定分別論以一販賣第一級毒品罪及一
    販賣第二級毒品罪，然除販賣第一級毒品罪最重法定刑為死
    刑、無期徒刑及販賣第二級毒品罪最重法定刑為無期徒刑部
    分，依刑法第六十四條第一項、第六十五條第一項規定不得
    加重外，其餘部分皆應依法加重其刑。再被告曾因施用第二
    級毒品安非他命案件，經原審法院以九十二年度員簡字第三
    一八號判決判處有期徒刑三月，如易科罰金以三百元折算一
    日確定，於九十三年一月十三日易科罰金執行完畢，此有上
    開臺灣高等法院被告前案紀錄表附卷可稽，被告受此有期徒
    刑執行完畢後，五年以內再犯有期徒刑以上之罪，除販賣第
    一級毒品罪最重法定刑為死刑、無期徒刑及販賣第二級毒品
    罪最重法定刑為無期徒刑部分外，其餘部分皆應依累犯規定
    遞加重其刑。又被告上開二罪間，犯意各別，行為互異，應
    予分論併罰。
三、原審法院認關於被告販賣第一、二級毒品部分犯罪事證明確
    ，犯行堪以認定，予以論罪科刑，固非無見。惟查：(一)被告
    單獨販賣海洛因予莊芳綺之期間係自九十三年三月間某日起
    至同年四月間某日止，原審判決誤認自九十二年某日起至同
    年四月間某日止，尚有未洽；(二)原審判決除就被告與蕭穎澤
    共同販賣海洛因部分，有認定其等係基於營利之意圖外，就
    被告其餘販賣毒品行為，亦係基於營利之意圖，則未說明其
    認定之理由，理由尚屬不備；(三)原審判決於理由欄漏未說明
    被告係累犯及應如何加重其刑，亦有未當；(四)按「沒收物之
    執行完畢與沒收物之不存在，並非一事，因犯罪依法必須沒
    收之物，雖已於共犯中之一人確定判決諭知沒收，並已執行
    完畢，對於其他共犯之判決，仍應宣告沒收。蓋因此種沒收
    之諭知，對於嗣後判決之共犯，仍不失為從刑，且在必須沒
    收之列，倘以該沒收物已因其他共犯判決諭知沒收確定，並
    經執行完畢為理由，而不為沒收之諭知，於法即有未合」，
    最高法院著有九十四年度台上字第一○一七號裁判可資參照
    。本件警方自蕭穎澤處扣得之海洛因四包（合計淨重零點六
    八公克，空包裝重零點九三公克）及電話號碼000000
    0000號行動電話機具一支，雖已經原審法院九十三年度
    訴字第八九二號判決諭知沒收，依上開說明，該等扣案物品
    ，對於本案被告之判決，仍應宣告沒收。而原審判決認該等
    扣案物品均業經原審法院九十三年度訴字第八九二號判決諭
    知沒收，故於未案不再予宣告沒收之云云，顯有違誤；(五)又
    扣案電話號碼0000000000號、00000000
    00號、0000000000號、0000000000
    號行動電話機具四支（均不含SIM卡）均係被告所持供販賣
    第一級毒品犯罪使用之物，原審竟亦於販賣第二級毒品之主
    文內宣告沒收，自有未合；(六)扣案包覆扣案海洛因及安非他
    命之空包裝袋，有防止毒品裸露、逸出及潮濕之功用，並便
    於攜帶及販賣，其係供販賣毒品所用之物，應依毒品危害防
    制條例第十九條第一項之規定宣告沒收，原審依同條例第十
    八條第一項前段之規定，宣告沒收銷燬之，尚難稱妥適。被
    告上訴意旨否認販賣第一級毒品海洛因及販賣第二級毒品安
    非他命犯行，固無理由，惟原審判決關於被告販賣第一、二
    級毒品部分既有上開可議之處，應由本院將原審判決關於被
    告販賣第一、二級毒品部分予以撤銷改判。爰審酌被告年輕
    體健，明知施用毒品有害身心健康，竟憑販賣戕害身心之海
    洛因及安非他命牟利，嚴重危害社會治安及國民健康，及其
    犯罪動機、方法、手段、品行、智識程度、販賣期間長短、
    次數、犯罪所得，暨犯後矢口否認犯行，態度不佳，殊無情
    堪憫恕可言等一切情狀，分別量處如主文所示第二項之刑，
    並依刑法第五十一條第四款之規定，定其應執行刑為無期徒
    刑，另依刑法第三十七條第一項之規定，對被告宣告褫奪公
    權終身，以示懲儆。
四、至警方自共犯蕭穎澤處扣得之海洛因四包（合計淨重零點六
    八公克）及自被告身上查獲之海洛因二包（合計淨重零點九
    八公克），均係第一級毒品；扣案之第二級毒品安非他命二
    包（合計毛重一點六公克），則屬第二級毒品，皆應依同條
    例第十八條第一項前段之規定，宣告沒收銷燬之；再者，上
    開海洛因之空包裝袋六個（合計重一點三三公克）及安非他
    命之空包裝袋二個，有防止毒品裸露、逸出及潮濕之功用，
    並便於攜帶以販賣，其係被告所有分別供販賣第一、二級毒
    品所用之物，至為顯然；另扣案之電子微量磅秤一臺，暨被
    告所持供販賣第一級毒品犯罪使用之電話號碼000000
    0000號、0000000000號、00000000
    00號、0000000000號行動電話機具四支及蕭穎
    澤所持供販賣第一級毒品犯罪使用之電話號碼000000
    0000號行動電話機具一支（均不含SIM卡，因行動電話
    門號SIM卡，係使用者向電信業者申請租用而只取得使用權
    ，並非申請使用者所有，故僅就話機部分沒收，門號卡不得
    宣告沒收），雖未扣案，但為被告所有、供販賣第一級毒品
    所使用之物，皆應依毒品危害防制條例第十九條第一項規定
    宣告沒收，上開行動電話如全部或一部不能沒收時，追徵其
    價額。又被告販賣第一級毒品所得利益一萬六千八百元及販
    賣第二級毒品所得利益二千元，應依毒品危害防制條例第十
    九條第一項規定宣告沒收，如全部或一部不能沒收時，以其
    財產抵償之。
五、公訴意旨另根據證人莊芳綺、蕭穎澤、張建興於警詢、偵查
    中所證，認被告係自九十二年間某日起至九十三年四月間某
    日止，以每一小包海洛因一千元之價格，連續販賣第一級毒
    品海洛因予證人莊芳綺十餘次；於九十三年四月間，以每一
    小包安非他命五百元之價格，連續販賣第二級毒品安非他命
    予蕭穎澤數次；自九十三年五月初某日起至同年月中旬某日
    止，與證人蕭穎澤以每包一千元或半包五百元之價格，先後
    約十五次，連續販賣第一級毒品海洛因予「四腳」、「阿地
    」、「李Ｙ」、「四聰」等成年男子及證人莊芳綺，共計收
    取價金約一萬至二萬元；於九十三年六月某日夜間某時許，
    在該福臨檳榔攤內，以每一小包五百元、一千元之價格，販
    賣安非他命各一包予二名姓名年籍均不詳之成年男子，固非
    無見。惟查：(一)本院依「罪疑唯輕」之原則，就上開證人歷
    次證詞中，採認其中期間最短、次數最少、金額最低者，以
    此最有利之原則認定被告販賣之時間、次數及其犯罪所得如
    犯罪事實欄所載，已如前述。公訴意旨關於被告販賣之時間
    、次數、金額及所得認定與犯罪事實欄記載不符部分，應認
    該部分被告犯罪不能證明；(二)就被訴販賣第一級毒品海洛因
    予綽號「李Ｙ」、「四聰」等成年男子部分，公訴人亦認涉
    有毒品危害防制條例第四條第一項之販賣第一級毒品罪嫌。
    然按犯罪事實應依證據認定之，無證據不得認定犯罪事實，
    刑事訴訟法第一百五十四條第二項定有明文。依證人蕭穎澤
    於臺灣彰化地方法院檢察署九十三年度偵字第三九七六號、
    九十三年七月七日偵訊時所供：「（問：你幫忙他〔指甲○
    ○〕賣過〔指海洛因〕幾個人？）五月開始賣，賣過五個人
    ，總共賣十次，每次一包賣一千，或一包分一半賣五百，賣
    完的錢給甲○○。」等語，證人蕭穎澤於原審法院九十三年
    度訴字第八九二號案件審理時亦稱：「（問：一共賣給多少
    人？）賣給莊芳綺、四腳、阿地，就這幾人。其他李Ｙ、四
    聰等人是證人甲○○的朋友。」、「（問：前後販賣海洛因
    之次數？）約十次上下，不到十五次。」等語，是由證人蕭
    穎澤上開供述觀之，其先後販賣第一級毒品海洛因之次數約
    僅有十次之多，核與本院前揭認定販毒次數相符，而其販賣
    海洛因之對象係莊芳綺、「四腳」、「阿地」等人，尚不及
    於「李Ｙ」、「四聰」二人。證人蕭穎澤雖於偵查中供稱曾
    經販售海洛因予「李Ｙ」、「四聰」等人，然此既與證人蕭
    穎澤於原審法院九十三年度訴字第八九二號案件審理時所為
    供述不相符合，且無其他積極證據足認被告、證人蕭穎澤確
    有此部分之販賣第一級毒品海洛因犯行，揆諸前揭法條意旨
    ，本院自難僅憑證人蕭穎澤前後不一致之自白，即遽為對被
    告不利之認定，尚不能證明被告確有此部分之犯罪；(三)因公
    訴人認上開部分如均成立犯罪，與前揭業經論罪科刑部分皆
    有連續犯之裁判上一罪關係，爰不另為無罪之諭知。
六、末被告前揭無償提供安非他命予證人蕭穎澤之行為，另涉有
    轉讓第二級毒品罪嫌，惟未據起訴，應由檢察官另為適當之
    處理，併此說明。
據上論斷，應依刑事訴訟法第三百六十九條第一項前段、第三百
六十四條、第二百九十九條第一項前段，毒品危害防制條例第四
條第一項、第二項、第十八條第一項前段、第十九條第一項，刑
法第十一條、第二十八條、第五十六條、第三十七條第一項、第
四十七條、第五十一條第四款、第八款，判決如主文。
本案經檢察官劉翼謀到庭執行職務。
中    華    民    國    95    年    1     月    5     日
              刑事第七庭  審判長法  官  林  榮  龍
                                法  官  江  錫  麟
                                法  官  許  秀  芬
上列正本證明與原本無異。
如不服本判決應於收受送達後十日內向本院提出上訴書狀，其未
敘述上訴之理由者並得於提起上訴後十日內向本院補提理由書（
均須按他造當事人之人數附繕本）。
                                書記官    瑞  芳
中    華    民    國    95    年    1     月    5     日
附錄論罪科刑法條：
修正後毒品危害防制條例第四條第一項、第二項：
製造、運輸、販賣第一級毒品者，處死刑或無期徒刑；處無期徒
刑者，得併科新臺幣一千萬元以下罰金。
製造、運輸、販賣第二級毒品者，處無期徒刑或七年以上有期徒
刑得併科新臺幣七百萬元以下罰金。                      Ｉ


司法院資訊處製作；財團法人民間司法改革基金會備份。
